【裁判字號】    99,上易,2383
【裁判日期】    991229
【裁判案由】    妨害自由等
【裁判全文】
臺灣高等法院刑事判決                99年度上易字第2383號
上  訴  人  臺灣桃園地方法院檢察署檢察官
被      告  簡聖高
選任辯護人  蔡宏修  律師
            周昌賢  律師
上列上訴人因被告恐嚇等案件，不服臺灣桃園地方法院99年度易
字第678號，中華民國99年9月13日第一審判決（起訴案號：臺灣
桃園地方法院檢察署98年度偵字第27924號），提起上訴，本院
判決如下：
    主  文
上訴駁回。
    理    由
一、公訴意旨略以：被告簡聖高與廖俊瑋、漆俊昌、溫明鴻（上
    開3人均經原法院以98年度審易字第1000號判決有罪確定）
    ，及數名不知名男子共組重利及暴力討債集團，共同基於收
    取重利及恐嚇之犯意聯絡，於民國94年9月間起，趁林恩生
    （原名林才育）急迫、輕率、無經驗、需錢孔急之際，貸予
    新台幣（下同）70萬元之金額，以每10萬元每月收取2000元
    之方式收取與原本顯不相當之重利，並要求林恩生簽立總金
    額290萬元之本票5張為擔保；嗣於95年9月19日凌晨2時許，
    廖俊瑋指使簡聖高，駕駛簡聖高胞弟所有之車牌號碼3071-F
    Q 號（其後已改為0372-VR）之紅色solio汽車，前往桃園縣
    大溪鎮○○里○鄰○○路○段308號林恩生住處前，將林恩生
    之父林正山所有停放該處車號4957-KR號自用貨車之前擋風
    玻璃、右側車窗、右後車窗、右照後鏡等處，以不明工具砸
    破，致令不堪使用（毀損部分未據告訴），並以此方式恐嚇
    施壓還債。因認被告涉有共同重利、恐嚇罪嫌等語。
二、按犯罪事實應依證據認定之，無證據不得認定犯罪事實。又
    不能證明被告犯罪者，應諭知無罪之判決，刑事訴訟法第15
    4條第2項、第301條第1項分別定有明文。次按事實之認定，
    應憑證據，如未能發現相當證據，或證據不足以證明，自不
    能以推測或擬制之方法，為裁判基礎（最高法院40年臺上字
    第86號判例參照）。且認定犯罪事實所憑之證據，雖不以直
    接證據為限，間接證據亦包括在內，然而無論直接證據或間
    接證據，其為訴訟上之證明，須於通常一般之人均不致有所
    懷疑，而得確信其為真實之程度者，始得據為有罪之認定，
    倘其證明尚未達到此一程度，而有合理之懷疑存在而無從使
    事實審法院得有罪之確信時，即應由法院為諭知被告無罪之
    判決（最高法院76年臺上字第4986號判例參照）。
三、公訴意旨認被告涉犯上開罪嫌，無非係以被告坦承曾駕駛上
    開車輛前往被害人住處討債、證人即被害人林恩生、其父林
    正山及其兄林志隆、林志忠之證述、被害人林才育簽發總額
    290萬元之本票影本5張、原法院民事庭95年度票字第13821
    號本票裁定確定證明書、廖俊瑋委託漆俊昌向被害人林恩生
    討債所簽立委任書影本1紙、被害人出具之遭恐嚇過程清單
    等為其主要論據。
四、訊據被告堅詞否認有共同重利及恐嚇之犯行，辯稱：紅色so
    lio車是我哥哥的，我有開去林恩生家2次，因為林恩生欠我
    錢，我和我媽媽有一天下午去找林恩生討債，另外一次是林
    恩生向「阿貴」借錢，有一天約凌晨12點多我陪「阿貴」去
    跟林恩生討債，我是為我自己去要債，沒有放高利貸，也沒
    有受廖俊瑋委託去向林恩生要債等語。經查：
(一)廖俊瑋因放高利貸予被害人林恩生後，多次與漆俊昌、溫明
    鴻共同或分別至林恩生住處恐嚇等節，業據廖俊瑋、漆俊昌
    、溫明鴻3人自白在卷，其等共同重利、恐嚇犯行，並經原
    法院於98年11月27日以98年度審易字第1000號判決有罪在案
    ，有該判決書1紙在卷可查（見原審卷第12頁至第15頁），
    並經原審調卷後核閱無誤；惟遍觀全卷，均未見其等3人曾
    經供稱被告有參與其等重利或恐嚇討債之犯行。且證人廖俊
    瑋於原審證述：因為當時被起訴13個犯行，沒有仔細看被訴
    之犯罪事實，就全認罪而與檢察官認罪協商，但我未曾委任
    被告去向林恩生要債等語（見原審卷第27頁、第28頁），核
    與證人漆俊昌於原審證稱：當時認罪協商，沒有仔細看被訴
    事實，但廖俊瑋僅有委任我等語（見原審卷第29頁），及證
    人溫明鴻於原審亦證稱：廖俊瑋沒有委託被告，因為我們都
    在一起，廖俊瑋只有叫漆俊昌跟我去等語（參同上卷第28至
    30頁）均相一致，堪認被告辯稱其未受廖俊瑋委託去向林恩
    生討債等語，並非無稽。又證人即被害人之父林正山於原審
    曾證述：有一次被告與另1男子來我家要債，該名男子並非
    廖俊瑋，那次說我兒子欠他70萬元，另1次跟他媽媽來，說
    是欠他們錢，這2次是在車子被砸之前還是之後忘記了，被
    告這2次來要債均無強暴脅迫或口氣不好的行為，只是說要
    來找我們等語（見原審卷第26頁反面至第27頁），亦核與被
    告辯稱是林恩生欠伊錢，曾與其母前往討債，另外一次則是
    陪同「阿貴」前往討債等情相符，益可徵被告上開辯解，應
    非子虛，而可採信。
(二)雖證人林志忠於偵查中證述：之前廖有說要來砸車子，過沒
    幾天車子就被砸了，…9月19日凌晨2時我聽到聲音出來察看
    ，那紅色solio車已經迴轉要離開，所以沒有看到幾個人等
    語（參偵查卷第59、136頁），後於原審證稱：當時在2樓聽
    到有人在敲擊聲音，我趕快跑出去陽台看，看到車號3071-F
    Q號紅色solio汽車，該車正在迴轉等紅綠燈，所以我有看到
    車牌，當時沒有看到車上有幾個人，不認識這台車的人，沒
    看到他砸車的過程。之前曾見過被告，他常常在我家隔壁出
    沒，但不知道他去隔壁作什麼，因為我與隔壁沒有互動等語
    （見原審卷第24頁反面），及證人林正山於警詢及原審亦證
    述：95年9月19日2時許，我貨車遭人毀損，因為當時昏暗，
    我沒有看見，是我兒子說被一台車砸等語（見偵查卷第34頁
    ，原審卷第26頁背面），然其等均未目擊砸車過程，且依證
    人林志忠之證述至多僅能證明被告於彼時曾駕駛上開紅色汽
    車至被害人住處附近，因被告平日即常出現於被害人住家附
    近，故尚難執此即認被告有參與下手毀損林正山之貨車，並
    以此方式恐嚇被害人還債之行為。
(三)另被害人林恩生所簽發總額290萬之本票影本5張、原法院民
    事庭95年度票字第13821號本票裁定確定證明書及訴外人廖
    俊瑋委託訴外人漆俊昌之委任書影本1紙，均僅得證明廖俊
    瑋、漆俊昌及溫明鴻3人確有借款予被害人林恩生後，向林
    恩生收取與原本顯不相當之重利，並由廖俊瑋委託漆俊昌向
    林恩生催討債務，並無法藉以證明被告有共同參與其等重利
    之行為。至起訴書所舉證人洪凱、呂偉迪、呂昭明等人之證
    詞、大溪分局受理刑事案件報案三聯單影本張（被害人林正
    山於95年6月12日遭恐嚇時之報案紀錄）1紙、被害人住處遭
    潑漆等照片等其他證物，經審核後皆與本案無關，亦無法為
    不利於被告之認定。
五、綜上所述，本案依公訴人所提證據，客觀上尚未達到使通常
    一般之人均不致於有所懷疑，而得確信被告與廖俊瑋等人有
    共同重利之行為，亦無從認定被告與廖俊瑋等人具犯意聯絡
    ，而由被告於前揭時地駕駛車輛至被害人住處毀損被害人之
    父林正山之貨車以恐嚇被害人。此外，復查無其他積極證據
    足以證明被告確有公訴人所指上開犯行，既不能證明被告犯
    罪，從而原審依上開前揭法條及判例意旨所示，判決被告無
    罪，經核並無違誤。公訴人上訴意旨略以：被告坦承有於案
    發時間與「阿貴」前往被害人住處討債，倘被告以正當方式
    催討債務何須於凌晨時分前往，且當日未登門拜訪而於被害
    人住處附近待至凌晨2時許，亦未提供「阿貴」之人真實姓
    名年籍資料以供查證，足見為事後卸責之詞，原審判決無罪
    ，實有違誤云云。經查，被告自始均稱其曾與「阿貴」於凌
    晨12時前往被害人家中討債，但日期已無法記憶，本件案發
    時間其並未前往等語（見原審卷第23頁、第33頁反面），此
    與證人林正山於原審證述被告曾與另一非廖俊瑋之男子前往
    要債等語相符，已如前述，是公訴人稱被告坦承有於案發時
    間前往被害人住處云云，容有誤會。又公訴人既無從舉證被
    告與「阿貴」前往討債即為本件案發時間，則縱被告未能提
    出「阿貴」之真實姓名年籍資料，亦無從執為不利被告之證
    據，而反面推論被告所辯為卸責之詞。是本件公訴人之上訴
    ，為無理由，應予駁回。
據上論斷，應依刑事訴訟法第368條，判決如主文。
本案經檢察官楊秀蘭到庭執行職務
中    華    民    國    99    年    12    月    29    日
                  刑事第十二庭審判長法  官  蔡永昌
                                    法  官  蔡新毅
                                    法  官  蘇隆惠
以上正本證明與原本無異。
不得上訴。
                                    書記官  楊妙恩
中    華    民    國    99    年    12    月    29    日

司法院資訊處製作；財團法人民間司法改革基金會備份。
